臺灣高雄地方法院刑事判決　　　　　　　95年度易字第2194號
公　訴　人　臺灣高雄地方法院檢察署檢察官
被　　　告　乙○○
上列被告因詐欺案件，經檢察官提起公訴（95年度偵字第24439
號、第28395 號）及移送併辦（96年度偵字第8825號），經本院
合議庭裁定改行簡式審判程序，判決如下：
    主  文
乙○○連續犯詐欺得利罪，處有期徒刑陸月，如易科罰金，以銀
元佰元即新臺幣玖佰元折算壹日；減為有期徒刑月，如易科
罰金，以銀元佰元即新臺幣玖佰元折算壹日。
    事  實
一、乙○○與己○○係姊弟關係，與丙○○為朋友關係，於民國
    94、95年間，因缺錢花用，竟基於意圖為自己不法所有之概
    括犯意，而為下列之行為：
(一)、於94年7 月初某日，在其與己○○同住之高雄市○○區○○
    路170 巷13號9 樓住處，竊取己○○所有中國信託商業銀行
    股份有限公司（下稱中國信託銀行）卡號4311–9510–0293
    –4131號、及美商花旗銀行臺北分公司（下稱花旗銀行）卡
    號不詳之信用卡各1 張（竊盜部分業經不起訴處分確定），
    並利用其與己○○同住而得悉上開2 張信用卡預借現金之密
    碼，連續於附表一、二所示之時間，在高雄銀行北高雄分行
    ATM 提款機、或中國信託銀行北高雄分行ATM 提款機，輸入
    上開信用卡預借現金之密碼，使金融機構識系統對真正持卡
    人之識別陷於錯誤，以此不正方法由自動付款設備先後取得
    如附表一、二所示之金額。
(二)、復承前開概括犯意，先於95年2 月8 日以丙○○之名義向台
    新國際商業銀行股份有限公司（下稱台新銀行）佯稱丙○○
    所有卡號4579–6001–9024–1703號之信用卡遺失，致使台
    新銀行承辦人員陷於錯誤，誤認為丙○○本人，因而交付丙○○上開卡號之信用卡1 張予乙○○。乙○○詐得上開台新
    銀行信用卡後，連續於附表三編號1 、5 所示時間，在不詳
    處所，撥打遠傳電信股份有限公司（下稱遠傳電信公司）之
    語音電話，並輸入信用卡卡號、有效日期之方式，向遠傳電
    信公司繳交如附表三編號1 、5 所示之電信費用，使遠傳電
    信公司陷於錯誤，誤信乙○○係該信用卡之使用者，而允以
    該信用卡繳付款項，而使乙○○取得免於支付如附表三編號
    1 、5 所示電信費用之財產上不法利益得逞；於附表三編號
    2 、3 所示時間，在高雄市左營區○○○路1012之1 號中國
    信託銀行ATM 提款機，輸入上開台新銀行信用卡預借現金之
    密碼，使金融機構識系統對真正持卡人之識別陷於錯誤，以
    此不正方法由自動付款設備先後取得如附表三編號2 、3 所
    示之金額得手；於附表三編號4、5所示時間，在不詳處所，
    使用電腦登入網際網路，以線上刷卡之方式，在數碼網路金
    流網路商店，連續2次，以輸入丙○○所有前開信用卡卡號
    及有效月年等電磁紀錄供核對之方式購買不詳物品，傳送到
    數碼網路金流商店，使數碼網路金流商店人員誤以為係丙○○本人使用該信用卡消費，而陷於錯誤並允以該信用卡刷卡
    消費，而使乙○○取得免於支付如附表三編號4、5所示購物
    款項之財產上不法利益。嗣因己○○接獲中國信託銀行、花
    旗銀行帳單，及台新銀行向丙○○催討信用卡消費款項時，
    始發現信用卡遭人盜用預借現金，始悉上情。
二、案經丙○○、及台新銀行訴由臺南市警察局第四分局報請臺
    灣高雄地方法院檢察署檢察官偵查起訴，暨該署檢察官自動
    檢舉偵查移送併辦。
    理  由
一、按本案被告乙○○所犯係死刑、無期徒刑、最輕本刑為3 年
    以上有期徒刑以外之罪，其於準備程序就前揭被訴事實為有
    罪之陳述，經受命法官告知簡式審判程序之旨，並聽取其與
    公訴人之意見後，本院認無不得或不宜改依簡式審判程序進
    行之情形，爰依刑事訴訟法第273 條之1 第1 項規定，裁定
    本件由受命法官獨任進行簡式審判程序，合先敘明。
二、訊據被告乙○○對於上揭犯罪事實，均坦承不諱，核與證人
    即被害人己○○、丙○○、及台新銀行告訴代理人甲○○、
    戊○○證述之情節相符，並有中國信託銀行客戶消費明細表
    、信用卡帳單、花旗銀行白金卡月結單、台新銀行信用卡冒
    用明細、財團法院聯合信用卡處理中心ATM 預借現金交易資
    料調閱明細表、傳真查詢國內各類掛號郵件查單在卷可稽，
    足認被告自白與事實相符。本件事證明確，被告犯行，堪以
    認定，應予依法論科。
三、被告行為後，刑法於94年2 月2 日修正公布，並於95年7 月
    1 日施行，按行為後法律有變更者，適用行為時之法律。但
    行為後之法律有利於行為人者，適用最有利於行為人之法律
    ，刑法第2 條第1 項定有明文。此條規定乃與刑法第1 條罪
    刑法定主義契合，而貫徹法律禁止溯及既往原則，係規範行
    為後法律變更所生新舊法律比較適用之準據法，是刑法第2
    條本身雖經修正，但其既屬適用法律之準據法，本身尚無比
    較新舊法之問題，應一律適用裁判時之現行刑法第2 條之規
    定，為「從舊從輕」之比較；比較時應就罪刑有關之共犯、
    未遂犯、想像競合犯、牽連犯、連續犯、結合犯，以及累犯
    加重、自首減輕暨其他法定加減原因（如身分加減）與加減
    例等一切情形，綜其全部罪刑之結果而為比較（最高法院95
    5 年5 月23日95年度第8 次刑庭會議決議參照），茲就本件
    應適用之法律說明如下：
(一)、查刑法第339條第1項、第2項之詐欺取財罪、詐欺得利罪，
    其法定刑得科或併科銀元1千元以下罰金，刑法第339條之2
    不正利用自動付款設備詐欺罪，其法定刑則得科銀元1萬元
    以下罰金，。依罰金罰鍰提高標準條例第1條、修正前刑
    法第33條第5款、及現行法規所定貨幣折算新臺幣條例第2條
    之規定，最高可處銀元1萬元即新臺幣3萬元，最低處銀元1
    元即新臺幣3元；惟依修正後刑法第33條第5款及刑法施行法
    增訂第1條之1規定，所得科處之罰金刑最高為新臺幣三萬元
    ，最低為新臺幣1千元，比較修正前後之規定，以修正前之
    刑法較有利於被告，自應予以適用。
(二)、刑法第56條連續犯之規定業經刪除，被告之數犯罪行為，於
    新法施行後，應予分論併罰。此刪除雖非犯罪構成要件之變
    更，但顯已影響行為人刑罰之法律效果，自屬法律有變更，
    依刑法第2 條第1 項規定，比較新、舊法結果，仍應適用較
    有利於被告之行為時法律即舊法論以連續犯。
(三)、刑法第55條關於牽連犯之規定業經刪除，則被告所犯各罪，
    即應予分論併罰，比較新舊法結果，以適用被告行為時之法
    律即修正前刑法第55條牽連犯之規定，較有利於被告。
(四)、又修正前刑法第68條規定：「拘役或罰金加減者，僅加減其
    最高度。」此次刑法修正，既將罰金最低金額修正為新臺幣
    1 千元，當不致因加減其最低度，而產生不滿1 元之零數，
    允宜與有期徒刑相同，許其最高度及最低度同加減之，故併
    入修正後刑法第67條，而規定為：「有期徒刑或罰金加減者
    ，其最高度及最低度同加減之。」本件被告所犯連續詐欺得
    利罪、連續不正利用自動付款設備詐欺罪（詳如后述），依
    修正前刑法第56條規定，須加重其刑至二分之一，又本件被
    告犯行係在96年4 月24日以前，悉合於中國民國96年罪犯減
    刑條例所定之減刑條件，須減其宣告刑至二分之一，因刑法
    修正前，關於罰金刑之最低度數額僅為銀元1 元，且遇有刑
    之加減事由時，亦僅加減其最高度，故不利於被告，惟依修
    正前之罰金刑，即令提高倍數並加重其刑至二分之一，亦遠
    較刑法修正後之最低罰金數額新臺幣1 千元為低，故整體觀
    察結果，仍以行為時法較有利被告。
(五)、綜上法律修正前、後之比較，揆諸前揭最高法院決議及刑法
    第2 條第1 項所定之「從舊從輕」原則，適用修正前之法律
    ，對被告較為有利，自應適用修正前之刑法相關規定。
四、核被告冒用被害人丙○○名義向台新銀行詐騙補辦信用卡部
    分，係犯刑法第339條第1項之詐欺取財罪；所為附表一、二
    、及附表三編號2、3之犯行，均係犯刑法同法第339　條之2
    第1項不正利用自動付款設備詐欺罪；所為附表三編號1、4
    、5、6之犯行，均係犯刑法第339條第2項詐欺得利罪。檢察
    官認被告所犯附表一、二、三所為均係刑法第339條第1項之
    詐欺取財罪，容有誤會，惟起訴基本社會事實同一，爰就此
    部分變更起訴法條。被告先後多次不正利用自動付款設備詐
    欺犯行，以及先後多次詐欺得利犯行，時間緊接，犯罪構成
    要件相同，顯係基於概括犯意反覆為之，為連續犯，應論以
    一罪，並依法加重其刑。被告向台新銀行詐騙信用卡所犯之
    刑法第339　條第1　項之詐欺取財罪與上開所犯同法條第2
    項之詐欺得利罪、同法第339條之2　第1　項不正利用自動
    付款設備詐欺罪，均有方法結果之牽連關係，為牽連犯，皆
    應從一重之連續詐欺得利罪處斷。至於移送併辦之事實欄一
    之(一)部分，與公訴人起訴之犯罪事實（即事實欄一之(二)所載
    之犯罪事實）具有裁判上之一罪關係，為起訴效力所及，本
    院自應併予審理，附此敘明。爰審酌被告不以正當手法賺取
    金錢，僅因缺錢花用，而詐取或盜取他人信用（竊盜部分業
    經不起訴處分確定），用以預借現金、或刷卡得利，不僅造
    成丙○○、己○○財產、信用上之損失，所得財物、利益近
    60萬元，惡行非淺，更影響金融秩序甚鉅，惟念其尚無前科
    紀錄，有臺灣高等法院被告前案紀錄表在卷可按，且犯後坦
    承犯行，態度尚佳等一切情狀，量處如主文所示之刑。又被
    告行為後，關於易刑處之折算標準亦已修正，修正前刑法第
    41 條 第1 項前段原規定：「犯最重本刑為5 年以下有期徒
    刑以下之刑之罪，而受6 個月以下有期徒刑或拘役之宣告，
    因身體、教育、職業、家庭之關係或其他正當事由，執行顯
    有困難者，得以1 元以上3 元以下折算一日，易科罰金。」
    ，且被告行為時之易科罰金折算標準，依修正前罰金罰鍰提
    高標準條例第2 條前段（現已刪除）之規定，本係就其原定
    數額提高為100 倍折算1 日，故被告行為時之易科罰金折算
    標準乃以銀元300 元折算1 日，經折算後應以新臺幣900 元
    折算為1 日。惟修正後刑法第41條第1 項前段則改以：「犯
    最重本刑為5 年以下有期徒刑以下之刑之罪，而受6 個月以
    下有期徒刑或拘役之宣告者，得以新臺幣1,000 元、2,000
    元或3,000 元折算一日，易科罰金。」，乃就易科罰金之折
    算標準予以提高。從而，比較修正前、後所定之易科罰金折
    算標準，當以修正前之規定較有利於被告，爰依刑法第2 條
    第1項 前段之規定，適用行為時即修正前之舊法，並諭知其
    易科罰金之折算標準。
五、又本件被告犯罪時間，均在96年4月24日以前，均合於中華
    民國96年罪犯減刑條例所定減刑條件，均應依該條例第2條
    第1項第3款規定減其宣告刑二分之一，並諭知如主文所示之
    易科罰金折算標準，以期自新。
六、公訴意旨另以：被告承前概括犯意，連續於95年2月19日凌
    晨1時13分許、1時14分許，在高雄市左營區○○○路360號
    台新銀行ATM提款機，提領現金而未得手，因認被告係犯刑
    法第339條第1項之詐欺取財罪等語。按不能證明被告犯罪或
    其行為不罰者，應諭知無罪之判決，刑事訴訟法第301　條
    第1　項定有明文。又裁判上一罪案件，檢察官就犯罪事實
    一部起訴者，依刑事訴訟法第267條規定，其效力及於全部
    ，受訴法院基於審判不可分原則，對於未經起訴之其餘事實
    ，應一併審判，此為犯罪事實之一部擴張；同理，檢察官所
    起訴之全部事實，經法院審理結果認為一部不能證明犯罪或
    行為不罰時，僅於判決理由內說明不另為無罪之諭知，毋庸
    於主文內為無罪之宣示，此為犯罪事實之一部縮減（最高法
    院92年度臺上字第4031號判決可資參照）。本件被告將信用
    卡插入ATM提款機後，再輸入預借現金之密碼，以此不正方
    法為手段而未得手，所為應係犯刑法第339條之2之不正方法
    由自動付款設備取得他人之物罪，惟該條並未處罰未遂犯，
    從而，被告此部分行為不罰，本應為無罪之諭知，惟檢察官
    認此部分與上開有罪部分具有裁判上一罪關係，爰不另為無
    罪之諭知。
據上論斷，應依刑事訴訟法第273 條之1 第1 項、第284 條之1
、第299 條第1 項前段、第300條 ，刑法第2 條第1 項前段、第
339 條第1 項、第2 項、第339 條之2 第1 項，修正前刑法第55
條、第56條、第41條第1 項前段，刑法施行法第1 條之1 ，修正
前罰金罰鍰提高標準條例第2 條，現行法規所定貨幣單位折算新
臺幣條例第2 條，中華民國96年罪犯減刑條例第2 條第1 項第3
款、第7 條，判決如主文。
本案經檢察官丁○○到庭執行職務。
中　　華　　民　　國　　96　　年　　12　　月　　11　　日
                  刑事第五庭    法　官  李殷君
以上正本證明與原本無異。
如不服本判決應於收受本判決後10日內向本院提出上訴書狀，並
應敘述具體理由，如未敘述上訴理由者，應於上訴期間屆滿後20
日內補提理由書狀於本院（均須按他造當事人之人數附繕本）「
切勿逕送上級法院」。
中　　華　　民　　國　　96　　年　　12　　月　　11　　日
                                書記官  陳昱良
附錄本判決論罪科刑法條
中華民國刑法第339條
意圖為自己或第三人不法之所有，以詐術使人將本人或第三人之
物交付者，處5 年以下有期徒刑、拘役或科或併科1 千元以下罰
金。
以前項方法得財產上不法之利益或使第三人得之者，亦同。
前二項之未遂犯罰之。
中華民國刑法第339條之2
意圖為自己或第三人不法之所有，以不正方法由自動付款設備取
得他人之物者，處3 年以下有期徒刑、拘役或1 萬元以下罰金。
以前項方法得財產上不法之利益或使第三人得之者，亦同。
┌─────────────────────┐
│附表一：中國信託銀行信用卡部分            │
│        總計詐得新臺幣（下同）32萬5,000 元│
├──┬──────┬─────┬─────┤
│編號│犯 罪 時 間 │犯罪地點  │金    額  │
├──┼──────┼─────┼─────┤
│ 1  │94年7 月6日 │高雄銀行  │15,000    │
│    │            │北高雄分行│          │
├──┼──────┼─────┼─────┤
│ 2  │94年7 月7日 │中國信託  │20,000    │
│    │            │北高雄分行│          │
├──┼──────┼─────┼─────┤
│ 3  │94年7 月9日 │高雄銀行  │20,000    │
│    │            │北高雄分行│          │
├──┼──────┼─────┼─────┤
│ 4  │94年7 月11日│同上      │20,000    │
├──┼──────┼─────┼─────┤
│ 5  │94年7 月12日│同上      │20,000    │
├──┼──────┼─────┼─────┤
│ 6  │94年7 月13日│同上      │20,000    │
├──┼──────┼─────┼─────┤
│ 7  │94年7 月15日│同上      │20,000    │
├──┼──────┼─────┼─────┤
│ 8  │94年7 月16日│同上      │20,000    │
├──┼──────┼─────┼─────┤
│ 9  │94年7 月17日│同上      │20,000    │
├──┼──────┼─────┼─────┤
│ 10 │94年7 月19日│同上      │20,000    │
├──┼──────┼─────┼─────┤
│ 11 │94年7 月19日│同上      │20,000    │
├──┼──────┼─────┼─────┤
│ 12 │94年7 月20日│同上      │20,000    │
├──┼──────┼─────┼─────┤
│ 13 │94年7 月21日│同上      │20,000    │
├──┼──────┼─────┼─────┤
│ 14 │94年7 月21日│同上      │20,000    │
├──┼──────┼─────┼─────┤
│ 15 │94年7 月24日│同上      │20,000    │
├──┼──────┼─────┼─────┤
│ 16 │94年7 月24日│同上      │20,000    │
├──┼──────┼─────┼─────┤
│ 17 │94年7 月25日│同上      │10,000    │
└──┴──────┴─────┴─────┘
┌─────────────────────┐
│附表二：花旗銀行信用卡部分                │
│        總計詐得14萬元                    │
├──┬──────┬─────┬─────┤
│編號│犯 罪 時 間 │犯罪地點  │金    額  │
├──┼──────┼─────┼─────┤
│ 1  │94年7 月26日│高雄銀行  │20,000    │
│    │            │北高雄分行│          │
├──┼──────┼─────┼─────┤
│ 2  │94年7 月29日│同上      │20,000    │
├──┼──────┼─────┼─────┤
│ 3  │94年8 月1日 │同上      │20,000    │
├──┼──────┼─────┼─────┤
│ 4  │94年8 月1日 │同上      │20,000    │
├──┼──────┼─────┼─────┤
│ 5  │94年8 月2日 │同上      │20,000    │
├──┼──────┼─────┼─────┤
│ 6  │94年8 月2日 │同上      │20,000    │
├──┼──────┼─────┼─────┤
│ 7  │94年8月4 日 │同上      │20,000    │
└──┴──────┴─────┴─────┘
┌─────────────────────┐
│附表三：台新銀行信用卡部分                │
│        總計詐得10萬7,760元               │
├──┬──────┬─────┬─────┤
│編號│犯 罪 時 間 │犯罪地點  │金    額  │
├──┼──────┼─────┼─────┤
│ 1  │95年2月13日 │不詳處所  │10,520    │
│    │下午7時15分 │          │          │
│    │許          │          │          │
├──┼──────┼─────┼─────┤
│ 2  │95年2 月14日│高雄市左營│20,000    │
│    │下午3時11分 │區○○○路│          │
│    │許          │1012之1 號│          │
│    │            │中國信託商│          │
│    │            │業銀行ATM │          │
│    │            │提款機    │          │
├──┼──────┼─────┼─────┤
│ 3  │95年2 月14日│同上      │12,000    │
│    │下午3時15分 │          │          │
│    │許          │          │          │
├──┼──────┼─────┼─────┤
│ 4  │95年2 月15日│不詳處所  │50,000    │
│    │下午6時20分 │          │          │
│    │許          │          │          │
├──┼──────┼─────┼─────┤
│ 5  │95年2月19日 │不詳處所  │15,000    │
│    │上午11時21分│          │          │
│    │許          │          │          │
├──┼──────┼─────┼─────┤
│ 6  │95年3月8日下│不詳處所  │240       │
│    │午4時56分許 │          │          │
└──┴──────┴─────┴─────┘
